【裁判字號】    99,審易,2417
【裁判日期】    990810
【裁判案由】    詐欺
【裁判全文】
臺灣高雄地方法院刑事判決            99年度審易字第2417號
公  訴  人  臺灣高雄地方法院檢察署檢察官
被      告  丁○○
上列被告因詐欺案件，經檢察官提起公訴（臺灣高雄地方法院檢
察署99年度偵字第5104號、第5272號、第11729號）及移送併辦
（臺灣高雄地方法院檢察署99年度偵字第16988號、99年度偵緝
字第1208號、臺灣彰化地方法院檢察署99年度偵字第6027號），
被告就被訴事實為有罪陳述，經本院告知簡式審判程序之旨，並
聽取公訴人及被告之意見後，合議庭裁定由受命法官獨任依簡式
審判程序審理，判決如下：
    主  文
丁○○犯幫助詐欺取財罪，處有期徒刑陸月，如易科罰金，以新
台幣壹仟元折算壹日。
    事  實
一、丁○○得預見若將行動電話門號任意交給他人，將可能幫助
    他人犯罪，使偵辦刑事案件之司法警察無從查知其真正身分
    ，竟基於幫助詐欺取財之未必故意，於民國98年8 月15日前
    某日，見自由時報刊登之「辦手機門號換現金」廣告後，依
    報紙上登載之電話聯繫對方，對方表示申辦1 支門號可獲取
    對價新台幣（下同）300 元，丁○○遂以其名義申辦家樂福
    電信股份有限公司門號0000000000號、0000000000號、台灣
    大哥大股份有限公司門號0000000000號，並以其不知情之配
    偶林淑珍（由檢察官另為不起訴處分確定）名義申辦台灣大
    哥大股份有限公司門號0000000000號、0000000000號，在高
    雄市○○路家樂福賣場內，以1,200 元之價格，將上開門號
    同時交予真實姓名年籍不詳之犯罪集團成員使用。嗣該犯罪
    集團即意圖為自己不法之所有，分別於：
(一)、98年8月15日18時55分許，以不知情之李夢含申請之「eve00
    000000」帳號登入雅虎奇摩拍賣網站，刊登拍賣保養品之訊
    息，並留下丁○○上開門號0000000000號作為聯絡方式，致
    甲○○陷於錯誤而下標購買，並於同年8月17日20時10分許
    匯款新台幣600元至謝吉村（另由臺灣基隆地方法院以98年
    度基簡字第1501號判決確定）申辦之中華郵政股份有限公司
    竹田郵局帳戶（帳號：000-00000000000）內，嗣甲○○遲
    未收到購買之物品，始發覺受騙。
(二)、同年8月16日前某日，在露天拍賣網站刊登拍賣「台糖蠔蜆
    精錠」之訊息，並留下丁○○上開門號0000000000號作為聯
    絡方式，致丙○○陷於錯誤而下標購買，並於同年8月17日
    10時34分匯款2,700元至謝吉村上開帳戶內，嗣丙○○遲未
    收到購買之物品，始發覺受騙。
(三)、同年12月11日上午9 時15分許，以丁○○上開門號00000000
    00號撥打予己○○，佯稱係己○○友人急需借款云云，致己○○陷於錯誤，並於同年12月11日10時10分許、11時30分許
    臨櫃匯款390,000 元至張麗美（由檢察官另案通緝）申辦之
    高雄銀行股份有限公司營業部帳戶（帳號：000000000000）
    內，嗣己○○發覺有異並報警處理後，始循線查獲上情。
(四)、同年12月3日，在自由報紙刊登徵人廣告，並留下丁○○上
    開門號0000000000號作為聯絡方式，適有宋偉忠（由檢察官
    另案偵辦）見報，以其使用之行動電話門號0000000000號撥
    打丁○○上開門號聯絡後，於同年12月4日10時30分許，在
    高雄市○○區○○路上某統一超商前，將其申辦之兆豐國際
    商業銀行股份有限公司楠梓分行帳戶（帳號：00000000000
    ）之提款卡、密碼交予真實姓名年籍不詳之犯罪集團成員使
    用。嗣該犯罪集團即意圖為自己不法之所有，分別於：
１、同年12月11日12時許，撥打電話予丑○○，佯稱係丑○○友
    人「秀玉」急需借款云云，致丑○○陷於錯誤而匯款60,000
    元至上開帳戶內。
２、於同年12月12日15時51分許，撥打電話予辛○○，假冒網路
    購物賣家名義，佯稱其網路購物時錯誤，將每月扣款轉帳，
    要求至自動櫃員機操作以取消轉帳云云，致辛○○陷於錯誤
    而匯款2,976元至上開帳戶內。
３、於同年12月12日14時30分許，以MSN與乙○○進行網路聊天
    ，佯稱欲與乙○○援交，要求沈志倫至自動櫃員機操作以確
    認身分，致乙○○陷於錯誤而匯款29,983元至上開帳戶內。
４、於同年12月12日19時47分許，撥打電話予戊○○，假冒雅虎
    奇摩網路拍賣人員名義，佯稱網路購物時錯誤，將每月扣款
    轉帳，要求至自動櫃員機操作以取消轉帳云云，致戊○○陷
    於錯誤而匯款56,988元至上開帳戶內。
５、於同年12月12日19時43分許，撥打電話予子○○，佯稱網路
    購物時錯誤，要求至自動櫃員機操作以取消轉帳云云，致子
    ○○陷於錯誤而匯款11,331元至上開帳戶內。
    嗣丑○○、辛○○、乙○○、戊○○、子○○發覺有異並報
    警處理後，始循線查獲上情（即臺灣高雄地方法院檢察署檢
    察官99年度偵字第16988號移送併辦之犯罪事實）。
(五)、於同年8月19日，在露天拍賣網站刊登拍賣「Hello Kitty玩
    具公仔一組」之訊息，並留下丁○○上開門號0000000000號
    作為聯絡方式，致癸○○陷於錯誤而下標購買，並於同年8
    月20日7時47分許，匯款1,300元至邱建成（由臺灣彰化地方
    法院以99年度簡字第269號判決確定）申辦之中國信託商業
    銀行股份有限公司員林分行帳戶（帳號：000-000000000000
    ）內，於癸○○遲未收到購買之物品後，復提供陳炳坤（由
    檢察官另案偵辦）申辦之行動門號0000000000號，嗣上開門
    號亦無人接聽，始發覺受騙（即臺灣彰化地方法院檢察署檢
    察官99年度偵字第6027號移送併辦之犯罪事實）。
(六)、於同年9月17日，在雅虎奇摩拍賣網站刊登拍賣「中古鋼琴
    」之訊息，並留下丁○○上開門號0000000000號作為聯絡方
    式，致寅○○陷於錯誤而下標購買，並於同年9月22日18時1
    5分許，匯款7,000元至吳宗澤上開帳戶內，嗣寅○○遲未收
    到購買之物品，始發覺受騙（即臺灣高雄地方法院檢察署檢
    察官99年度偵緝字第1208號移送併辦之犯罪事實）。
(七)、於同年9月22日，在雅虎奇摩拍賣網站刊登拍賣「數位鋼琴
    」之訊息，並留下丁○○上開門號0000000000號作為聯絡方
    式，致庚○○陷於錯誤而下標購買，並於同年9月23日15時
    許，臨櫃匯款15,300元至吳宗澤（由本院以99年度易字第86
    8號判決確定）申辦之臺灣銀行五甲分行帳戶（帳號：00000
    00000000000）內，嗣庚○○遲未收到購買之物品，始發覺
    受騙（即臺灣高雄地方法院檢察署檢察官99年度偵緝字第12
    08號移送併辦之犯罪事實）。
(八)、於同年9月21日，在雅虎奇摩拍賣網站刊登拍賣「腳踏車輪
    圈」之訊息，並留下丁○○上開門號0000000000號作為聯絡
    方式，致壬○○陷於錯誤而下標購買，並於同年9月24日13
    時12分許，臨櫃匯款18,200元至吳宗澤上開帳戶內，嗣壬○○遲未收到購買之物品，始發覺受騙（即臺灣高雄地方法院
    檢察署檢察官99年度偵緝字第1208號移送併辦之犯罪事實）
    。
二、案經己○○訴由高雄市政府警察局左營分局、高雄縣政府警
    察局旗山分局、基隆市政府警察局第三分局報請臺灣基隆法
    院檢察署呈請臺灣高等法院檢察署令轉、內政部警政署保安
    警察總隊第二總隊第四大隊第三中隊、庚○○、寅○○、壬○○分別訴由臺中縣政府警察局清水分局報請臺灣臺中地方
    法院檢察署呈請臺灣高等法院檢察署令轉臺灣高雄地方法院
    檢察署檢察官偵查起訴，及彰化縣政府警察局鹿港分局報請
    臺灣彰化地方法院檢察署移送併辦。
    理  由
一、本件被告丁○○所犯為死刑、無期徒刑、最輕本刑為3年以
    上有期徒刑以外之罪，其於準備程序中就被訴事實為有罪之
    陳述，經本院告知簡式審判程序之旨，並聽取當事人意見後
    ，合議庭認宜進行簡式審判程序，爰依刑事訴訟法第273條
    之1第1項規定，裁定由受命法官獨任進行簡式審判程序，合
    先敘明。
二、上揭犯罪事實業據被告丁○○於警詢、偵查及本院審理中坦
    承不諱，核與證人即告訴人己○○、庚○○、寅○○、壬○○，證人即被害人甲○○、丙○○、丑○○、辛○○、乙○○、戊○○、子○○、癸○○，證人即被告配偶林淑珍，證
    人即同案被告宋偉忠、邱建成、陳炳坤，證人李夢含分別於
    警詢、偵訊之證述情節相符，並有被害人甲○○98年2月22
    日陳報狀檢附之雅虎奇摩網路拍賣得標通知信、郵政自動櫃
    員機交易明細表、被害人丙○○之露天網路拍賣得標通知信
    、郵政自動櫃員機交易明細表、告訴人己○○之華南商業銀
    行匯款回條2份、被害人丑○○之京城銀行匯款委託書、被
    害人辛○○之聯邦銀行自動櫃員機存戶交易明細表、被害人
    乙○○之台新銀行自動櫃員機交易明細表、被害人戊○○之
    郵政自動櫃員機交易明細表、被害人子○○之國泰世華銀行
    自動櫃員機客戶交易明細表、告訴人庚○○之郵政跨行匯款
    申請書、告訴人寅○○之雅虎奇摩拍賣網頁列印畫面、臺灣
    銀行自動櫃員機交易明細表、告訴人壬○○臺灣銀行匯款回
    條、被害人癸○○之露天網路拍賣得標通知信、自動櫃員機
    交易明細表，中華郵政股份有限公司屏東郵局98年12月8日
    屏營字第0985003221號函檢附另案被告謝吉村上開帳戶之開
    戶基本資料、客戶歷史交易清單、高雄銀行股份有限公司99
    年1 月5 日高銀營密字第09800001044 號函檢附張麗美上開
    帳戶之開戶基本資料、交易明細表、同案被告宋偉忠上開帳
    戶之存摺影本、客戶基本資料、交易明細表、臺灣銀行五甲
    分行98年10月7 日五甲營字第0985001360號函檢附另案被告
    吳宗澤上開帳戶之開戶基本資料、存摺存款歷史明細批次查
    詢單，中國信託商業銀行股份有限公司98年9 月4 日中信銀
    字第09822271210766號函檢附同案被告邱建成上開帳戶之開
    戶基本資料、帳戶歷史交易明細表，家樂福電信股份有限公
    司98年9 月4 日家樂福電信字第098090022 號函檢附行動電
    話用戶0000000000號用戶基本資料、通聯調閱查詢單、家樂
    福電信股份有限公司99年5 月14日家樂福電信字第
    098050272 號函檢附行動電話用戶0000000000號用戶基本資
    料、台灣大哥大股份有限公司門號0000000000號、
    0000000000號、00000000 00 號通聯調閱查詢單附卷可稽，
    足認被告之自白與事證相符，堪予採為本件論罪科刑之依據
    。本案事證明確，被告犯行堪以認定，應依法論科。
三、是核被告所為，係犯刑法第30條第1項前段、第339條第1項
    之幫助詐欺取財罪。又被告係基於單一犯罪決意，同時交付
    上開5 支行動電話門號供犯罪集團成員使用，業據被告於本
    院審理中供承明確，核屬事實上一行為，應論以單純一罪。
    又被告既未實際參與詐欺取財犯行，其所犯情節較正犯輕微
    ，爰依刑法第30條第2 項之規定，按正犯之刑減輕之。又被
    告以一幫助行為，提供上開門號幫助他人先後多次實施詐欺
    取財，係以一行為觸犯數罪名之想像競合犯（參見最高法院
    98年度台非字第30號、97年度台非字第566 號判決、臺灣高
    等法院暨所屬法院96年法律座談會刑事類提案第7 號問題（
    二）研討結果），應依刑法第55條規定從一重處斷。公訴人
    雖未就被告幫助詐欺被害人丑○○、辛○○、乙○○、戊○○、子○○、癸○○、告訴人庚○○、寅○○、壬○○之犯
    行提起公訴，惟此部分既經公訴人移送併辦到院（臺灣高雄
    地方法院檢察署99年度偵字第16988 號、99年度偵緝字第
    1208號、臺灣彰化地方法院檢察署99年度偵字第6027號），
    且核與起訴事實具有想像競合犯之裁判上一罪關係，本院自
    應併予審究，附此敘明。爰審酌被告為圖不勞而獲之微利，
    一次提供數支行動電話門號供犯罪集團成員使用，所為已影
    響社會正常交易安全，增加被害人尋求救濟之困難，並使犯
    罪之追查趨於複雜，致被害人甲○○等10餘人因而蒙受損失
    ，及各自遭詐騙之金額，可見其犯罪所生之危害非輕；惟念
    被告犯後坦承犯行，態度尚可，及本案犯罪情節、被告之智
    識程度及家境等一切情況，量處如主文所示之刑，並諭知易
    科罰金之折算標準，以資懲儆。
據上論斷，應依刑事訴訟法第273條之1第1項、第299條第1項前
段，刑法第30條第1項前段、第2項、第339條第1項、第55條、第
41條第1項前段，刑法施行法第1條之1，判決如主文。
本案經檢察官杜妍慧到庭執行職務。
中    華    民    國    99    年    8     月    10    日
                  刑事第十庭    法  官    李代昌
以上正本證明與原本無異。
如不服本判決應於收受本判決後10日內向本院提出上訴書狀，並
應敘述具體理由，如未敘述上訴理由者，應於上訴期間屆滿後20
日內補提理由書狀於本院（均須按他造當事人之人數附繕本）「
切勿逕送上級法院」。
中    華    民    國    99    年    8     月    10    日
                                書記官   黃振祐
附錄本判決論罪科刑適用法條：
刑法第339條
（普通詐欺罪）
意圖為自己或第三人不法之所有，以詐術使人將本人或第三人之
物交付者，處5年以下有期徒刑、拘役或科或併科1千元以下罰金
。
以前項方法得財產上不法之利益或使第三人得之者，亦同。
前二項之未遂犯罰之。

司法院資訊處製作；財團法人民間司法改革基金會備份。
